臺灣桃園地方法院民事判決
109年度訴字第1069號
原      告  王嫆婷(兼王秋華之承受訴訟人)

            王敏慈

            王鈺茹(兼王秋華之承受訴訟人)

            王韋強(兼王秋華之承受訴訟人)

共      同
訴訟代理人  江皇樺律師
被      告  謝宜婷  
            劉芷寧（原名劉靜軒）

            劉宏彰即宏佳康復之家

上  一  人
訴訟代理人  蕭烈華律師
上列當事人間請求侵權行為損害賠償事件，本院於民國111年6月
30日言詞辯論終結，判決如下：
    主      文
原告之訴及假執行聲請均駁回。
訴訟費用由原告負擔。
    事實及理由
一、原告王秋華於訴訟繫屬中死亡，其繼承人為王嫆婷、王敏慈
    、王鈺茹、王韋強，並據其等具狀聲明承受訴訟，依民事訴
    訟法第175條第1項規定，應予准許。又訴狀送達後，原告不
    得將原訴變更或追加他訴，但擴張或減縮應受判決事項之聲
    明者，不在此限，民事訴訟法第255條第1項但書第3款定有
    明文。原告起訴原聲明：（一）被告應連帶給付原告新臺幣
    （下同）3,152,271元，及自起訴狀繕本送達翌日起至清償
    日止，按週年利率百分之5計算之利息。（二）原告願供擔
    保請准宣告假執行。最後變更聲明為：（一）被告應連帶給
    付王嫆婷1,090,271元，及自起訴狀繕本送達翌日起至清償
    日止，按週年利率百分之5計算之遲延利息。（二）被告應
    連帶給付王敏慈687,500元，及自起訴狀繕本送達翌日起至
    清償日止，按週年利率百分之5計算之遲延利息。（三）被
    告應連帶給付王鈺茹687,500元，及自起訴狀繕本送達翌日
    起至清償日止，按週年利率百分之5計算之遲延利息。（四
    ）被告應連帶給付王韋強687,500元，及自起訴狀繕本送達
    翌日起至清償日止，按週年利率百分之5計算之遲延利息。
    （五）原告願供擔保，請准宣告假執行。原告所為聲明之變
    更，合於前揭規定，應予准許。
二、原告主張：宏佳康復之家為劉宏彰於民國105年2月15日獨資
    開業之精神照護復健機構，負責綜理該康復之家全部事務，
    謝宜婷、劉芷寧於宏佳康復之家擔任護理師，負有對該康復
    之家內受照護人提供完善日常護理、照料服務之義務。王嫆
    婷、王敏慈、王鈺茹、王韋強之母王錦燕患有精神疾病，於
    104年10月19日因側腦開刀需專人全天候照護，於105年6月7
    日入住宏佳康復之家，由王錦燕之配偶王秋華與劉宏彰即宏
    佳康復之家（下稱宏佳康復之家）簽訂住民契約，全權委託
    宏佳康復之家照顧王錦燕。王秋華於107年1月3日下午5時許
    接獲劉宏彰來電告知王錦燕於當日下午2時許倒在地，經人
    扶起臥床休息，同日下午4時30分許因喚不醒王錦燕，將其
    送往沙爾德聖保祿修女會醫療財團法人聖保祿醫院（下稱聖
    保祿醫院）急診，然王錦燕因腦出血嚴重，經聖保祿醫院轉
    往長庚醫療財團法人林口長庚紀念醫院（下稱長庚醫院）緊
    急治療，仍因呼吸衰竭、腦幹失能、外傷性腦出血等，於10
    7年1月12日上午8時45分死亡。王錦燕於107年1月3日上午11
    時許、下午2時許均發生跌倒事故，係在謝宜婷、劉芷寧值
    班期間受外傷性腦出血終致死亡結果之發生，其等明知王錦
    燕當日上午11時許即不舒服卻未及時提供護理措施，放任王
    錦燕之危險繼續、擴大，延誤至下午5時許始送醫，應依民
    法第184條第1項前段、第185條第1項負侵權行為連帶損害賠
    償之責任。王秋華付費委託宏佳康復之家全權照顧王錦燕，
    宏佳康復之家應負善良管理人之注意義務，妥善照顧王錦燕
    之身體、健康及安全，王錦燕竟因不明原因於宏佳康復之家
    內受外傷性腦出血終至死亡，宏佳康復之家應負照顧不周即
    債務不履行中之不完全給付責任。謝宜婷、劉芷寧為宏佳康
    復之家之債務履行輔助人，謝宜婷、劉芷寧之前揭疏失，即
    為宏佳康復之家之疏失，依民法第227條、第227條之1、第1
    92條第1項、第194條規定，宏佳康復之家應負債務不履行之
    損害賠償責任。劉宏彰為宏佳康復之家負責人，對王錦燕同
    有保證人地位，在其照顧下，王錦燕卻因外傷性腦出血長達
    6小時未獲妥善處置或就醫，應依民法第184條第1項前段、
    第185條第1項之規定，與謝宜婷、劉芷寧負侵權行為損害賠
    償連帶責任，宏佳康復之家按民法第188條第1項規定，亦負
    僱用人之侵權行為連帶損害賠償。王嫆婷受有王錦燕醫療費
    及喪葬費等財產上損害計402,771元，王秋華、王嫆婷、王
    敏慈、王鈺茹、王韋強請求非財產上損害之精神慰撫金各55
    0,000元，王秋華於訴訟繫屬中死亡由王嫆婷、王敏慈、王
    鈺茹、王韋強繼承而承受訴訟，合計被告應連帶給付王嫆婷
    、王敏慈、王鈺茹、王韋強精神慰撫金各687,500元，爰依
    債務不履行、侵權行為之法律關係擇一請求被告連帶賠償，
    並聲明：（一）被告應連帶給付王嫆婷1,090,271元，及自
    起訴狀繕本送達翌日起至清償日止，按週年利率百分之5計
    算之遲延利息。（二）被告應連帶給付王敏慈687,500元，
    及自起訴狀繕本送達翌日起至清償日止，按週年利率百分之
    5計算之遲延利息。（三）被告應連帶給付王鈺茹687,500元
    ，及自起訴狀繕本送達翌日起至清償日止，按週年利率百分
    之5計算之遲延利息。（四）被告應連帶給付王韋強687,500
    元，及自起訴狀繕本送達翌日起至清償日止，按週年利率百
    分之5計算之遲延利息。（五）原告願供擔保，請准宣告假
    執行等語。
三、被告則以：王錦燕於107年1月3日下午近5時才發生異狀，劉
    芷寧察覺有異，隨即前往房內給予救護，且於下午5時許通
    報救護車送醫，在救護人員抵達之前，劉芷寧仍持續關注王
    錦燕之狀況，亦於下午5時10分許救護人員抵達給予救護時
    在旁協助，其自發現王錦燕有異狀至救護人員抵達，僅經歷
    短短10分鐘左右，被告並無延誤送醫之疏失。宏佳康復之家
    之經營管理、生活照護等項均符合法令或契約應盡之義務，
    原告主張被告具有疏失、未履行契約義務，應盡舉證之責等
    詞，資為抗辯，並答辯聲明：（一）原告之訴及假執行之聲
    請均駁回。（二）如受不利判決，願供擔保請准宣告假執行
    。
四、兩造不爭執事項
（一）王錦燕自105年6月7日起入住宏佳康復之家並接受照護。
（二）107年1月3日謝宜婷、劉芷寧受僱於宏佳康復之家擔任護
      理師。
（三）王錦燕之長庚醫院診斷證明書診斷欄記載：1、呼吸衰竭
      ，2、腦幹失能，3、外傷性腦出血。
（四）臺灣新北地方法院檢察署相驗屍體證明書記載王錦燕之死
      亡時間為107年1月12日8時45分，死亡方式為意外，死亡
      原因：1.直接引起死亡之原因：甲呼吸衰竭。2.先行原因
      （引起上述死因之因素或病症）：乙（甲之原因）腦幹衰
      竭。丙（乙之原因）疑跌倒併外傷性腦出血。3.其他對死
      亡有影響之疾病，或身體狀況（但與引起死亡之疾病或傷
      害無直接關係者）參考長庚醫院診斷證明書開立，精神病
      史及腦部手術史，易跌倒。
（五）王嫆婷受有王錦燕醫療費、喪葬費等財產上損害共計402,
      771元。
五、按因故意或過失，不法侵害他人之權利者，負損害賠償責任
    。數人共同不法侵害他人之權利者，連帶負損害賠償責任。
    不能知其中孰為加害人者，亦同。受僱人因執行職務，不法
    侵害他人之權利者，由僱用人與行為人連帶負損害賠償責任
    。不法侵害他人致死者，對於支出醫療及增加生活上需要之
    費用或殯葬費之人，亦應負損害賠償責任。不法侵害他人致
    死者，被害人之父、母、子、女及配偶，雖非財產上之損害
    ，亦得請求賠償相當之金額。因可歸責於債務人之事由，致
    為不完全給付者，債權人得依關於給付遲延或給付不能之規
    定行使其權利。因不完全給付而生前項之外之損害者，債權
    人並得請求賠償。債務人因債務不履行，致債權人之人格權
    受侵害者，準用第192條至第195條及第197條之規定，負損
    害賠償責任。民法第184條第1項前段、第185條第1項、第18
    8條第1項前段、第192條第1項、第194條、第227條、第227
    條之1分別定有明文。又當事人主張有利於己之事實者，就
    其事實有舉證之責任，為民事訴訟法第277條本文所明定。
    民事訴訟如係由原告主張權利者，應先由原告負舉證之責，
    若原告先不能舉證，以證實自己主張之事實為真實，則被告
    就其抗辯事實即令不能舉證，或其所舉證據尚有疵累，亦應
    駁回原告之請求。
六、經查：
（一）原告前揭主張王錦燕於107年1月3日上午11時許、下午2時
      許均發生跌倒事故，係在謝宜婷、劉芷寧值班期間受外傷
      性腦出血終致死亡結果之發生，其等明知王錦燕當日於上
      午11時許即不舒服卻未及時提供護理措施，放任王錦燕之
      危險繼續、擴大，延誤至下午5時許始將跌倒腦出血之王
      錦燕送醫，致王錦燕因腦幹出血，無法及時獲得妥善醫治
      死亡，具有疏失等情，被告否認王錦燕於107年1月3日上
      午11時許、下午2時許發生跌倒事故，並以前詞辯稱王錦
      燕於107年1月3日近下午5時才發生異狀，劉芷寧察覺有異
      ，隨即前往房內給予救護，且於下午5時許通報救護車送
      醫，持續關注王錦燕之狀況，救護人員於下午5時10分許
      抵達時仍在旁協助，並無延誤送醫之疏失等語。原告主張
      王錦燕跌倒，被告延誤送醫具有過失之事實既為被告否認
      ，揆諸前揭規定及說明，應先由原告負舉證之責。
（二）原告提出診斷證明書、宏佳康復之家監視器錄影光碟、臺
      灣新北地方法院檢察署相驗屍體證明書、桃園市政府消防
      局救護紀錄表等影本，主張王錦燕於107年1月3日因不明
      原因受外傷性腦出血，當日自上午11時許起即不適等語。
      查上開診斷證明書固記載王錦燕有外傷性腦出血、相驗屍
      體證明書記載疑跌倒併外傷性腦出血致腦幹衰竭，引起呼
      吸衰竭為死亡原因，惟無法證明王錦燕有原告前揭主張於
      107年1月3日上午11時許、下午2時許均發生跌倒之事實。
      上開監視器錄影畫面亦未見王錦燕有跌倒之情事。救護紀
      錄表之「傷病患主訴」欄記載「主訴：1.感覺哪裡不舒服
      ？意識不清2.感覺怎麼的不舒服？意識不清3.大約不舒服
      有多久了？約6小時。4.還有其他地方不舒服？無法表達
      」，參以該表之「現場狀況」欄勾選非創傷、昏迷（意識
      不清），可知救護人員於當日下午5時7分到達宏佳康復之
      家時王錦燕已昏迷意識不清，不可能陳述而主訴其不舒服
      約有6小時，對於所謂不舒服又無具體描述，尚難因此即
      認王錦燕於該主訴前約6小時曾發生跌倒之情事。原告所
      舉證據未能證明其所主張王錦燕於107年1月3日上午11時
      許、下午2時許均發生跌倒之事實，自難認被告於當日下
      午5時許將王錦燕送醫有延誤之情形。從而，原告主張依
      民法第184條第1項前段、第185條第1項、第188條第1項、
      第227條、第227條之1、第192條第1項、第194條等規定請
      求被告連帶賠償醫療費、喪葬費及非財產上損害之精神慰
      撫金，難認有據。
七、綜上所述，原告依侵權行為、債務不履行之法律關係，請求
    被告連帶給付王嫆婷1,090,271元、連帶給付王敏慈、王鈺
    茹、王韋強各687,500元，及均自起訴狀繕本送達翌日起至
    清償日止，按週年利率百分之5計算之遲延利息，為無理由
    ，應予駁回。原告之訴既經駁回，其假執行之聲請已失所依
    據，應併予駁回。
八、本件事證已臻明確，兩造其餘攻擊防禦方法及證據，經斟酌
    後均不足以影響判決結果，爰不一一論述，附此敘明。
九、據上論結，本件原告之訴為無理由，依民事訴訟法第78條，
    判決如主文。
中　　華　　民　　國　　111 　年　　7 　　月　　29　　日
                  民事第二庭  法　官　謝宜伶
正本係照原本作成。
如對本判決上訴，須於判決送達後二十日內向本院提出上訴狀。
如委任律師提起上訴者，應一併繳納上訴審裁判費。
中　　華　　民　　國　　111 　年　　8 　　月　　3 　　日
                              書記官  李仲旻